臺灣臺北地方法院民事判決　　　　　　　　　　　　九十三年度勞簡上字第五四號
　　上　訴　人　甲○○
　　訴訟代理人　黃秀禎律師
　　被上訴人　　法商佳迪福人壽保險股份有限公司台灣分公司
　　法定代理人　李崇言
　　訴訟代理人　謝政達律師
當事人間請求給付資遣費等事件，上訴人對於中華民國九十三年七月二十三日本院臺
北簡易庭九十三年度北勞簡字第四六號第一審判決，提起上訴，本院於中華民國九十
三年十二月八日言詞辯論終結，判決如下：
    主    文
原判決關於駁回上訴人後開第二項之訴部分及該部分訴訟費用之裁判廢棄。
被上訴人應給付上訴人新台幣肆拾肆萬伍仟玖佰捌拾柒元，及自民國九十三年二月十
四日起至清償日止，按週年利率百分之五計算之利息。
其餘上訴駁回。
第一、二審訴訟費用由被上訴人負擔百分之八十四，餘由上訴人負擔。
    事實及理由
一、上訴人起訴主張：其自民國八十七年十月一日起任職於被上訴人公司，擔任核保
    、發單、法務、稽核等工作，詎被上訴人之總經理李崇言於九十二年十一月二十
    六日要求其調職，惟其認為與其生涯規劃不符而予以拒絕，李崇言竟於同日逕以
    電子郵件告知被上訴人之各部門主管謂其自願離職，將任職至九十二年十二月三
    十一日為止云云，並於同年十二月二十六日催促其填寫離職申請表及移交清冊、
    繳回門禁卡及鑰匙。嗣被上訴人又於九十三年一月八日以存證信函表示其無故連
    續曠職三日，通知終止兩造勞動契約云云，其遂以被上訴人違反勞動基準法第十
    四條第一項第六款規定為由，於九十三年一月十四日發函終止本件勞動契約。並
    依據勞動基準法第十四條準用第十七條規定，請求被上訴人給付資遣費及預告工
    資，然為被上訴人所拒絕，其月平均工資為新台幣（以下同）八萬四千九百五十
    元，自八十七年十月一日受僱起至九十二年十二月三十一日止共計五年三個月，
    其得請求被上訴人給付資遣費四十四萬五千九百八十七元〔84950×（5＋3/12）
    ＝445987，元以下不計〕及三十日預告工資八萬四千九百五十元，合計五十三萬
    零九百三十七元及自九十三年一月一日起至清償日止，按年息百分之五計算之利
    息等情。並聲明：求為判決：（一）原判決廢棄。（二）被上訴人應給付上訴人
    五十三萬零九百三十七元，及自九十三年一月一日起至清償日止，按年息百分之
    五計算之利息。
二、被上訴人則以：伊安排上訴人調任之工作有：1.保單行政部門與市場行銷部門間
    之協調工作，協助建制業務流程，隸屬於保單行政部；2.市場行銷研究暨風險管
    理與市場行銷間之整合工作，隸屬於風險管理部門；3.負責被告公司內部ｅ化，
    包括網路教育訓練，負責維修公司內外部網路資訊，隸屬於資訊部門。均為上訴
    人於伊公司長年工作經驗可以勝任之工作，惟為上訴人所拒絕。上訴人因不接受
    伊安排之職務調動，而於九十二年十一月二十六日自行終止勞動契約，無勞動基
    準法第十七條之適用，伊無須給付資遣費。至伊之總經理李崇言於九十二年十一
    月二十六日所發電子郵件並非正式公告之文件，收件人亦未包含上訴人，不生終
    止勞動契約之效果。上訴人既本於其自由意志填寫離職申請表、移交清冊並繳回
    門禁卡，與伊公司員工離職程序相符，伊並無何脅迫情事。退步言，縱如上訴人
    主張其並未辭職，則其自應繼續履行勞動契約約定之勞務，然上訴人自九十三年
    一月三日起無故連續曠工三日，經伊依勞動基準法第十二條第一項第六款寄發存
    證信函終止兩造勞動契約，則伊亦無須支付上訴人資遣費及預告工資等語，資為
    抗辯。並聲明：求為判決：上訴駁回。
三、兩造不爭執之事實：
（一）上訴人自八十七年十月一日起任職於被上訴人公司，擔任核保、發單、法務、
      稽核等工作，至九十二年十二月三十一日止，工作年資共計五年三個月。
（二）被上訴人之總經理李崇言於九十二年十一月二十六日要求上訴人調職，然為上
      訴人拒絕，李崇言即於同日以電子郵件告知被上訴人之各部門主管謂：上訴人
      自願離職，將任職至九十二年十二月三十一日為止。李崇言並於同年十二月二
      十六日催促上訴人填寫離職申請表及移交清冊、繳回門禁卡及鑰匙。被上訴人
      並自九十二年十二月二十六日核准上訴人放假四日至同年月三十一日。
（三）嗣被上訴人又於九十三年一月八日以存證信函表示上訴人無故連續曠職三日，
      通知上訴人終止兩造勞動契約；上訴人則以被上訴人違反勞動基準法第十四條
      第一項第六款規定為由，於九十三年一月十四日發函終止勞動契約。
（四）上訴人離職前月平均工資為八萬四千九百五十元。
四、得心證之理由：
    本件兩造造間主要之爭執點應在於：上訴人有無於九十二年十一月二十六日向被
    上訴人之總經理口頭表示辭職及工作至九十二年十二月三十一日止？被上訴人於
    九十三年一月八日以存證信函表示上訴人無故連續曠職三日，通知上訴人終止兩
    造勞動契約，是否合法？上訴人以被上訴人違反勞動基準法第十四條第一項第六
    款規定為由，於九十三年一月十四日發函終止勞動契約，是否合法？經查：
（一）按當事人主張有利於己之事實者，就其事實有舉證之責任。但法律別有規定，
      或依其情形顯失公平者，不在此限。民事訴訟法第二百七十七條定有明文。查
      ，被上訴人雖辯稱上訴人於九十二年十一月二十六日因不願調職，而自動為離
      職終止契約之表示云云，然為上訴人所否認，衡諸常情，如員工表示欲辭職者
      ，雇主多會要求員工提出辭職申請書，經雇主同意後，並須辦理移交手續，始
      為完成離職手續，以明責任。故雇主主張員工係自行離職者，自應由雇主負舉
      證責任。而查，本件上訴人並未填寫離職申請書，此據被上訴人於原審陳明在
      卷可稽（見原審卷第五三頁言詞辯論筆錄），被上訴人雖以伊之法定代理人李
      崇言業於九十二年十一月二十六日寄發電子郵件予公司各部門主管表示上訴人
      乃係自己決定離開公司，並工作至九十二年十二月三十一日止，及上訴人於九
      十二年十二月二十六日移交清冊上親自簽名等情為證（見原審卷第六、七頁）
      ，辯稱上訴人於移交之當時亦已認定僱傭契約業已終止云云。惟查，上開電子
      郵件係被上訴人之總經理所發，並未經上訴人簽認，被上訴人亦自陳該電子郵
      件之收件人並未包括上訴人在內（見原審卷第三一頁答辯狀），上訴人顯無從
      於當日或次日上班時對該電子信函作何反駁，自難以該電子郵件為認定上訴人
      自行辭職之依據。而上訴人雖不否認前開移交清冊之真正，惟稱上開移交清冊
      係因被上訴人之總經理親自監督上訴人填具辦理者等語，為被上訴人所不爭執
      ，顯非上訴人所自動填寫，況被上訴人嗣尚於九十三年一月八日以上訴人無故
      繼續曠職三日終止契約，顯見兩造僱傭契約於上訴人辦理移交時並未終止。此
      外，被上訴人復未能舉證證明上訴人有於九十二年十一月二十六日自動辭職之
      事實，被上訴人辯稱上訴人係因不願調職，而於九十二年十一月二十六日自動
      為離職終止契約之表示云云，即非可取。
（二）次按勞工無正當理由繼續曠工三日，或一個月內曠工達六日者，雇主得不經預
      告終止契約，固為勞動基準法第十二條第一項第六款所明定。惟此必以勞工無
      正當理由而曠工及繼續曠工三日為要件，倘祇具其一，即不構成雇主得不經預
      告終止勞動契約之事由。若勞工之曠工非屬無正當理由者，雇主自不得據以終
      止勞動契約。查，被上訴人主張伊已以上訴人於九十三年一月三日起無正當理
      由連續曠工三日為由，於九十三年一月八日發函終止系爭勞動契約云云，固據
      提出存證信函一件為證，且為上訴人所不爭。惟查上訴人於九十二年十二月二
      十六日依被上訴人之要求辦理財產及文具用品之移交，其大門鑰匙及門禁卡均
      已繳回被上訴人公司，有前開移交清冊載明可稽，並為被上訴人所不否認。被
      上訴人既已收回上訴人之鑰匙及門禁卡，顯已預示拒絕受領上訴人提供勞務，
      上訴人亦無從進入被上訴人公司提供勞務，則上訴人自九十三年一月一日起未
      再出勤，即難認係無正當理由，應不構成曠工。被上訴人於九十三年一月八日
      以上訴人無正當理由繼續曠工三日為由終止系爭勞動契約云云，即非合法，而
      不生終止勞動契約之效力。
（三）復按有左列情形之一者，勞工得不經預告終止契約：六、雇主違反勞動契約或
      勞工法令，致有損害勞工權益之虞者。勞工依前項第一款、第六款規定終止契
      約者，應自知悉其情形之日起，三十日內為之。第十七規定於本條終止契約準
      用之。勞動基準法第十四條第一項第六款、第二、四項分定有明文。查，被上
      訴人雖於九十二年十一月二十六日與上訴人商議調職乙事，然為上訴人所拒絕
      等情，為兩造所不爭，詎被上訴人之法定代理人逕自寄發前開電子郵件予公司
      主管表示上訴人業已終止勞動契約、自願離職等情，足見前開上訴人之「調職
      」尚僅止於商議階段，被上訴人亦自陳上訴人之職務調動並未正式公告（見原
      審卷第九五頁），則被上訴人縱於九十二年十一月二十六日提出三項職務供上
      訴人為調動之選擇，惟既尚未對上訴人為正式調動職務之公告或通知，顯難認
      為業已對上訴人為職務之調動，從而，上訴人自無從據以於九十二年十一月二
      十六日起三十日內對被上訴人主張勞動基準法第十四條第一項第六款不經預告
      終止勞動契約之權利。嗣被上訴人於兩造勞動契約尚有效存在時，即於九十二
      年十二月二十六日無法定終止事由，而命上訴人辦理移交手續，拒絕上訴人提
      供勞務，嗣後更於九十三年一月八日終止與上訴人之勞動契約，與勞動契約及
      勞動法令均屬有違，上訴人自得依據勞動基準法第十四條第一項第六款之規定
      ，不經預告終止契約。而查，上訴人係於九十三年一月十四日發函請求被上訴
      人給付資遣費，經被上訴人於同日收受（見原審卷第九頁、第五四頁），即有
      終止兩造間勞動契約而請求給付資遣費之意思表示，且未逾三十日之除斥期間
      ，上訴人之終止勞動契約，自屬合法有據。
（四）再按雇主依前條終止勞動契約者，應依左列規定發給勞工資遣費：一在同一雇
      主之事業單位繼續工作，每滿一年發給相當於一個月平均工資之資遣費。二
      依前款計算之剩餘月數，或工作未滿一年者，以比例計給之。未滿一個月者以
      一個月計。勞動基準法第十七條定有明文。查，上訴人自八十七年十月一日起
      任職於被上訴人公司工作，至九十二年十二月三十一日止，工作年資共計五年
      三個月。而上訴人離職前月平均工資為八萬四千九百五十元。均為兩造所不爭
      。依上開規定，上訴人得請求被上訴人給付之資遣費為四十四萬五千九百八十
      七元〔84,950×（5＋3/12）＝445,987，元以下不計〕，即屬有據。
（五）至上訴人請求被上訴人給付預告期間一個月之工資八萬四千九百五十元之本息
      部分，因按勞工依第十四條第一項規定終止契約時，並未準用第十六條之規定
      ，即勞工終止勞動契約時，並無準用第十六條第三項規定得請求給付預告期間
      工資。而本件既為上訴人依據勞動基準法第十四條第一項第六款規定，而終止
      系爭勞動契約，自不得請求被上訴人給付預告期間工資，其此部分之請求即非
      有據，不應准許。
五、綜上所述，上訴人主張被上訴人終止勞動契約不合法為可採，被上訴人抗辯上訴
    人係自行離職為無可取。從而，上訴人本於資遣費請求權，請求被上訴人給付資
    遣費四十四萬五千九百八十七元，及加計自終止之意思表示到達後三十日即九十
    三年二月十四日起至清償日止，按週年利率百分之五計算之利息，為屬有據，應
    予准許。其餘逾此以外之利息請求，及請求預告工資八萬四千九百五十元之本息
    部分，則均非有據，不應准許。原審就上開應予准許部分，所為上訴人敗訴之判
    決，尚有未洽，上訴意旨指摘原判決該部分不當，求予廢棄改判，為有理由。其
    餘不應准許部分，原審為上訴人敗訴之判決，並無不合，上訴意旨指摘原判決此
    部分不當，求予廢棄改判，為無理由。
六、本件事證已臻明確，兩造其餘攻擊防禦方法及證據，經本院審酌，核與判決結果
    無影響，爰不予一一論列，附此敘明。
七、訴訟費用負擔之依據：民事訴訟法第七十九條。
中　　　華　　　民　　　國　　九十三　　年　　 十二 　　月　　二十九　　日
                                勞工法庭    審判長法官  張靜女
                                            法      官  黃書苑
                                            法      官  張明輝
正本係照原本作成
不得上訴
中　　　華　　　民　　　國　　九十三　　年　　 十二　 　月　　二十九　　日
                                            法院書記官  周其祥
